臺灣彰化地方法院民事判決　100年度簡上字第36號
上　訴　人　凌勝財
被上訴人　　吳葉秀蘭
兼訴訟代理　吳世民
人
上列當事人間請求給付仲介費事件，上訴人對於中華民國100年1
月4日本院彰化簡易庭99年度彰簡字第459號第一審判決提起上訴
，本院於100年6月1日言詞辯論終結，判決如下：
    主      文
上訴駁回。
第二審訴訟費用新台幣肆仟捌佰元由上訴人負擔。
    事實及理由
一、上訴人起訴主張：
  (一)緣被上訴人於民國（下同）98年2月6日委託上訴人出售坐落
    彰化縣和美鎮○○段399、400地號土地（下稱系爭土地），
    並同意以成交總價4%作為上訴人之仲介費用。嗣上訴人於98
    年3月7日以總價新台幣（下同）15,025,200元仲介於承買人
    施玉霞，被上訴人與訴外人施玉霞簽立不動產買賣契約書，
    被上訴人依約應給付上訴人成交總價4%其中2分之1仲介費30
    0,000元，惟被上訴人迄未給付，迭經催討均置之不理。 爰
    依民法第568條第1項規定，本於居間之法律關係請求被上訴
    人給付上開仲介費等語。並聲明：(1)被上訴人應給付上訴人
    300,000元，及自起訴狀繕本送達翌日起至清償日止， 按年
    息百分之五計算之利息。(2)上訴人願供擔保，請准宣告假執
    行。
  (二)於本院補充陳述：
    兩造約定之仲介費係由賣方支付成交總價之4％、買方支付1
    ％，故成交總佣金為75萬 【1,500萬×（4％＋1％）＝75萬
    】，成交前約定仲介費之分配係由訴外人柯秀氣與上訴人就
    賣方之4％對分，由其取得2％即300,000元， 再由上訴人與
    訴外人王茗洋平分買方之1％及賣方之2％， 各分得225,000
    元。至今上訴人未受分配，而訴外人柯秀氣業已取得賣方仲
    介費300,000元，訴外人王茗洋則取得買方仲介費150,000元
    ，訴外人柯秀氣與王茗洋為謀個人利益，方於原審為不實證
    詞，變更仲介費之約定為1.5％，使上訴人僅受分配112,500
    元，實屬不公，故請求被上訴人應給付上訴人賣方仲介費之
    2％，即300,000元。
二、被上訴人等則以：
  (一)被上訴人原係委託上訴人之妻妹柯秀氣仲介，訴外人柯秀氣
    事後轉知上訴人，上訴人又透過契約上另一仲介人王茗洋找
    到買主施玉霞。買賣契約書上雖記載以4%做為立契仲介費，
    惟兩造與其他仲介人已口頭約定給付改為1.5%的2分之1即0.
    75%與上訴人。 又上訴人對於本件買賣契約之締結，並未完
    全盡到仲介人之責，另一仲介人柯秀氣為主要仲介人，且約
    定之報酬亦較一般社會通俗「賣1買2」過高（本件買方僅負
    擔1%，被上訴人應僅負擔0.5%），故上訴人所任勞務之價值
    顯然與約定之報酬（成交總價2%），為數過鉅顯失公平，依
    民法第572條之規定請求酌減為成交總價之1.5%，經由2人平
    分，上訴人得請求0.75%即112,500元等語置辯。
  (二)於本院補充陳述：
    系爭不動產買賣契約書雖記載賣方應支付 4％之仲介費，然
    兩造私下另有仲介費之約定，該事實業經證人施建森、王茗
    洋、柯秀氣等於原審結證屬實。另被上訴人欲支付仲介費1.
    5％ 之意思亦係經由系爭土地首位仲介人柯秀氣傳達予上訴
    人知曉，上訴人也應允並稱：「1.5％與2％差沒多少，我只
    要有成就感就好」等語回應， 從而，兩造以買賣價金之1.5
    ％達成仲介費之合應無可議。系爭土地買賣係被上訴人先委
    託訴外人柯秀氣仲介，柯秀氣再介紹予上訴人，上訴人又經
    訴外人王茗洋找到買方，買方另有仲介人，故柯秀氣、王茗
    洋與上訴人為賣方之仲介人，應無故為不利於上訴人證詞之
    必要。
三、原審經審酌兩造所提出之攻擊防禦方法後，判決被上訴人應
    給付上訴人112,689元， 及自起訴狀繕本送達翌日即99年10
    月22日起至清償日止，按年息百分之五計算之利息，並宣告
    上訴人勝訴部分得假執行， 但被上訴人如以112,689元為上
    訴人預供擔保，得免為假執行，而駁回上訴人其餘之訴及該
    部分假執行之聲請。被上訴人就其敗訴部分未聲明不服，該
    部分業已確定。上訴人就其敗訴部分提起上訴，並聲明：(一)
    原判決不利於上訴人部分廢棄。(二)上開廢棄部分，被上訴人
    應再給付上訴人187,311元。 (三)第一、二審費用由被上訴人
    負擔。被上訴人則答辯聲明：(一)上訴駁回。(二)上訴費用由上
    訴人負擔。
四、本院之判斷：
  (一)上訴人主張其為被上訴人於98年2月6日出售系爭土地之仲介
    人，系爭土地於98年3月7日以總價15,025,200元出售予訴外
    人施玉霞之事實，業據其提出不動產買賣契約書為證，且為
    被上訴人所不爭執，其該部分主張堪認為真實。惟上訴人主
    張被上訴人依約應給付上開買賣價金4%其中2分之1仲介費即
    300,000元予上訴人之事實，則為被上訴人所否認， 並以前
    揭情詞置辯。經查：上訴人雖提出不動產買賣契約書、委託
    書及錄音譯文，並於原審舉證人施健森等為證，惟上開文書
    雖記載賣方應支付4%之仲介費，然兩造私底下另有仲介費約
    定乙節，業經證人施健森於原審證述「（法官問：買賣時有
    沒有約定仲介費？）有，原告（指上訴人）跟我說百分之幾
    ，我就寫百分之幾，仲介費是我原告叫我寫，他說雖然是這
    麼寫，私底下他們已經講好，他們怎麼約定我不知道。」、
    「（法官問：是否寫了仲介費以後，買賣雙方才簽不動產買
    賣契約書？當時有沒有人有意見？）是。簽的時候並沒有表
    示意見，他們說私底下已經講好，至於怎麼約定我不知道，
    我並沒有經手仲介費的交付。」等語明確；另證人柯秀氣亦
    於原審證述：「（法官問：是否仲介被告出售彰化縣和美鎮
    ○○段399、400地號土地？）我是第一線仲介，吳世民都是
    透過我轉達，我去找原告（指上訴人），原告是第二線仲介
    。（法官問：是否認識王茗洋？）不認識，他是原告找的仲
    介。（法官問：買方有沒有仲介？有一個女生，我不認識她
    。（法官問：仲介過程中有沒有談到賣方的仲介費要付多少
    ？）都是我轉達原告，被告（指被上訴人）說他們的土地很
    大，只要付1.5％的仲介費就好， 原告告訴我1.5％與2％差
    不了多少，有成就感就好，原告有同意才會仲介。‧‧‧（
    法官問： 1.5％的仲介費是妳在買賣雙方簽不動產買賣契約
    前就告知原告嗎？）是，被告沒有直接跟原告接觸過，都是
    我與原告轉達，在還沒有簽約前，我就告訴原告仲介費只有
    1.5 ％。（法官問：有沒有看過這份委託書？）委託書是原
    告要告被告的時候我才看到，之前原告有告訴我可以寫到4%
    ，到時候再一起分，但是我有很清楚告訴原告賣方只要付1.
    5%給原告這邊的人分。」等語，核與證人王茗洋於原審證述
    ：「（法官問：是否有約定仲介費？）98年2月6日那張委託
    書我沒有看過，簽買賣契約時，代書寫仲介費4%，我有說不
    是2%而已嗎，原告說你不懂。‧‧‧賣方的仲介費是合約簽
    好後，原告打電話給我，我沒有接，我回到家打電話到原告
    家，原告叫我到他家裡去，我到他家，他跟我說賣方的仲介
    費要付1. 5％，因為賣方是原告接的，約定的仲介費是寫2%
    ，簽約後第二天原告打電話給我，我沒有接，我再打電話給
    他，到原告家原告有說賣方要付1.5％而已，1.5％是我與原
    告兩人各一半，‧‧‧」等情相符（見原審99年12月21日言
    詞辯論筆錄），又衡諸證人施健森為辦理系爭土地買賣之代
    書，而證人柯秀氣、王茗洋與上訴人同為系爭不動產買賣契
    約之仲介人，雖上訴人指摘柯秀氣業已取得賣方仲介費300,
    000元，而訴外人王茗洋取得買方仲介費150,000元，訴外人
    柯秀氣與王茗洋為謀個人利益，方於原審為不實證詞等語，
    然均未能舉證以實其說，又系爭仲介費係由渠等自為分配，
    此為兩造所不爭執，上訴人與證人柯秀氣、王茗洋等就仲介
    費之多寡既屬利益共同，實難認柯秀氣、王茗洋有故為虛偽
    不利於上訴人之證詞之可能，是被上訴人抗辯兩造另有約定
    賣方之仲介費為總價1.5%之事實，應堪採信，又系爭土地買
    賣契約之簽立係被上訴人先委託訴外人柯秀氣仲介，柯秀氣
    再介紹予上訴人，上訴人又經由訴外人王茗洋找到買方，買
    方另有仲介人，賣方之仲介人為上訴人及王茗洋等情，亦經
    證人王茗洋、柯秀氣於原審證述甚明。是被上訴人依約應共
    同給付上訴人及訴外人王茗洋之仲介費為買賣價金之1.5%即
    225, 378元 【計算式：15,025,200元×1.5%＝225, 378元】
    ，應共同給付上訴人之金額為其中2分之1即112,689元 【計
    算式：225,378元×1/ 2＝112,689元】，則上訴人請求被上
    訴人共同給付仲介費11 2,689元，及自起訴狀繕本送達翌日
    即99年10月22日起至清償日止，按年息百分之五計算之法定
    遲延利息，洵屬正當，自應准許，至其逾此範圍之請求，即
    為無理由，應予駁回。
  (二)綜上所述，原審判決上訴人本於居間之法律關係，得在112,
    689元及自99年10月22日起至清償日止， 按年息百分之五計
    算之法定遲延利息之範圍內，請求被上訴人共同給付仲介費
    ，並依職權宣告上訴人勝訴部分得假執行，但被上訴人如以
    112,689元為上訴人預供擔保，得免為假執行， 而駁回上訴
    人超過 112,689元部分仲介費之請求及該部分假執行之聲請
    ，核屬允當，應予維持。上訴人指摘原判決不利於上訴人之
    部分不當，求予廢棄改判，實無理由，應予駁回。
五、兩造其餘攻擊防禦方法及舉證，經審酌後核與本判決結果不
    生影響，爰不予一一論述，附此敘明。
六、據上論結，本件上訴為無理由， 依民事訴訟法第436之1第3
    項、第463條、第449條第1項、第78條、第87條第1項，判決
    如主文。
中    華    民    國    100    年    6    月    15    日
                  民事第二庭審判長法  官  邱月嬌
                                  法  官  李言孫
                                  法  官  施錫揮
以上正本係照原本作成。
本件不得上訴。
中    華    民    國    100    年    6    月    15    日
                                  書記官  林怡吟